【裁判字號】    96,簡上,166
【裁判日期】    970229
【裁判案由】    損害賠償
【裁判全文】
臺灣高雄地方法院民事判決             96年度簡上字第166號
上  訴  人  丙○○
被上訴人    甲○○
                        室
被上訴人    丁○○
被上訴人    乙○○
被上訴人    戊○○
當事人間請求損害賠償事件，上訴人對於民國96年3月29日本院9
4 年度雄簡字第4597號第一審簡易判決提起上訴，本院民國97年
2 月14日言詞辯論終結，判決如下：
    主  文
上訴駁回。
第二審訴訟費用由上訴人負擔。
   事實及理由
一、被上訴人經合法通知，未於言詞辯論期日到場，核無民事訴
    訟法第396 條所列各款之情形，爰依上訴人聲請，由其一造
    辯論而為判決。
二、上訴人起訴主張：被上訴人甲○○為本院91年度訴字第469
    號審理上訴人之母即訴外人高瑞英與財團法人長庚紀念醫院
    （下稱長庚醫院）、醫師王清貞、劉建衛間損害賠償事件之
    承審法官，未將該案件送請專責機關進行鑑定，擅自引用另
    案即本院90年度訴字第2091號損害賠償事件審理中送請行政
    院衛生署醫事審議委員會鑑定之編號第910078號鑑定書（下
    稱系爭鑑定書），遽以作為審理上開案件之認定依據，進而
    判決上訴人敗訴。嗣經上訴人提起上訴，被上訴人戊○○、
    丁○○及乙○○為審理該上訴案件即臺灣高等法院高雄分院
    92年度上字第166 號損害賠償事件之承審法官，猶不顧上訴
    人之權益, 仍使用系爭鑑定書之意見而逕予引用，尚引用另
    案即本院90年度訴字第2091號損害賠償事件證人簡玉樹之證
    言，而為上訴人上訴駁回之判決。被上訴人分別審理上開案
    件，與本院90年度訴字第2091號損害賠償事件，係屬獨立個
    案，內容完全不同，被上訴人故意濫用審判獨立，不法逾權
    引用系爭鑑定書及證人簡玉樹證言，而為上訴人敗訴之判決
    ，侵害上訴人憲法上保障之訴訟權，致上訴人精神上受有痛
    苦，應賠償上訴人所受之損害，爰依民法第186 條之規定，
    請求判決：被上訴人應連帶給付上訴人11萬元及自追加訴之
    聲明狀繕本送達被上訴人翌日止至清償日止，按年息5%計算
    之利息。原審為上訴人全部敗訴之判決，經上訴人提起上訴
    ，並於本院聲明：(一)原判決廢棄。(二)被上訴人應連帶給付上
    訴人11萬元，及自追加起訴狀繕本送達被上訴人之翌日起至
    清償日止，按年息5%計算之利息。
三、被上訴人戊○○、丁○○及乙○○於原審中提出書狀略以：
    否認上訴人之主張，其等係依法審判，不應令負損害賠償責
    任，請求駁回上訴人之訴等語置辯。被上訴人甲○○則未提
    具書狀為何聲明及陳述。                                                         │
四、本件不爭執事項
(一)被上訴人分別為本院91年度訴字第469號、臺灣高等法院高
    雄分院92年度上字第166 號，審理上訴人之母即訴外人高瑞
    英與長庚醫院、醫師王清貞、劉建衛間損害賠償事件之承審
    法官。
(二)被上訴人於審理本院91年度訴字第469 號、臺灣高等法院高
    雄分院92年度上字第166 號案件時，引用系爭鑑定書及證人
    簡玉樹於本院90年度訴字第2091號案件之證詞，駁回上訴人
    之訴。
(三)上訴人業於95年間分別向本院及臺灣高等法院高雄分院請求
    國家賠償，業經本院於95年9 月5 日以95年度國賠字第4 號
    、臺灣高等法院高雄分院於95年7 月13日以95年度國賠字第
    1 號拒絕賠償。
五、本件爭點如下：
    被上訴人於審理本院91年度訴字第469 號、臺灣高等法院高
    雄分院92年度上字第166 號案件時，引用系爭鑑定書及證人
    簡玉樹於本院90年度訴字第2091號案件之證詞，駁回上訴人
    之訴，是否濫用審判權，而故意侵害上訴人之訴訟權？上訴
    人得否以民法第186 條之規定，請求被上訴人賠償其非財產
    上之損害?
六、按「公務員因故意違背對於第三人應執行之職務，致第三人
    受損害者，負賠償責任。」民法第186 條第1 項前段定有明
    文，是公務員成立故意侵權行為，須具備：(一)須有故意行為
    ，(二)公務員違背對於第三人應執行之職務及(三)須使第三人之
    權利或利益因而受有損害等要件。又當事人主張有利於己之
    事實者，就其事實有舉證之責任，民事訴訟法第277 條前段
    定有明文。本件上訴人主張被告等濫用審判獨立，不法逾權
    引用證據，侵害其憲法上保障之訴訟權及致其人格權受損云
    云。
(一)本件上訴人前於本院90年度訴字第2091號損害賠償事件，係
    起訴主張：訴外人即該案被告王清貞、劉建衛分別係長庚醫
    院之院長及受僱醫師，88年1 月15日，上訴人之母高瑞英因
    病送至長庚醫院急診並辦理住院，期間訴外人劉建衛明知上
    訴人之母之病況不能使用利尿劑，卻不聽腎臟科簡玉樹醫師
    之勸阻，還故意使用該不法藥物，導致上訴人之母腎臟失水
    萎縮，不幸於同年11月22日死亡，劉建衛顯有醫療上之過失
    。又劉建衛等3 人均明知上訴人之母因「肝硬化併大量腹水
    不易控制」，領有重大傷病卡及殘障手冊，理應由肝科及腦
    神經科醫師診治，劉建衛卻罔顧上訴人之母所領重大傷病卡
    及殘障手冊之人格權，濫用不法藥物利尿劑導致病患即上訴
    人之母受傷害死亡，不法侵害上訴人之母之人格權，而依繼
    承及侵權行為之法律關係提起該損害賠償訴訟；嗣於本院91
    年度訴字第469 號及臺灣高等法院高雄分院92年度上字第16
    6 號損害賠償事件，則起訴主張：訴外人即該案被告王清貞
    、劉建衛分別係被長庚醫院之院長及感染科受僱醫師，緣上
    訴人之母高瑞英於88年1 月間因病前往長庚醫院急診並辦理
    住院，而上訴人之母因肝硬化領有重大傷病卡及殘障手冊，
    依照一般正常程序應由胃腸肝膽科治療，劉建衛卻罔顧上訴
    人之母之就醫權益，堅持以感染科醫師之身分治療上訴人之
    母，且濫用利尿劑，侵害上訴人之母之自由權、隱私權等權
    利，上訴人之母並於88年12月22日因劉建衛之不當診治而死
    亡。上訴人為高瑞英之子，與其母關係親密，今上訴人之母
    未由胃腸肝膽科治療，卻由劉建衛治療並因而死亡，上訴人
    上開親密關係人格權即因此受到不法侵害，精神上受有極大
    創傷及痛苦，而依侵權行為之法律關係提起該損害賠償訴訟
    ，業據原審依職權調取前開案卷核閱無訛。雖前開兩件訴訟
    ，因上訴人係分別主張劉建衛等人不法侵害其母之人格權，
    依繼承及侵權行為之法律關係，請求劉建衛等人連帶負損害
    賠償責任，以及主張劉建衛等人不法侵害其本身之人格權（
    即親密關係之人格權），依侵權行為之法律關係，請求劉建
    衛等人連帶負損害賠償責任，故其請求權基礎不同，而非屬
    同一事件，但上訴人於該兩件訴訟起訴之基礎原因事實，實
    屬同一，其主要爭點均為長庚醫院由感染科醫師劉建衛診療
    上訴人之母，並對上訴人之母使用利尿劑之行為，有無醫療
    過失為準，此觀前述上訴人前開案件起訴之原因事實記載即
    明。
(二)本院90年度訴字第2091號案件審理中，承審法官既已委請行
    政院衛生署醫事審議委員會就長庚醫院、王清貞及劉建衛等
    人對上訴人之母所為醫療行為有無過失進行鑑定，而經該會
    予以系爭鑑定書鑑定在案，則被上訴人於分別承審本院91年
    度訴字第469 號及92年度上字第166 號損害賠償事件時，引
    用系爭鑑定書，及證人簡玉樹醫師在本院90年度訴字第2091
    號案件審理中所為關於劉建衛使用利尿劑是否符合醫療常規
    之證詞，作為長庚醫院、王清貞及劉建衛等人有無因醫療過
    失而侵害原告人格權之認定依據，乃事實審法院得自由裁量
    、判斷之職權，故何種證據應予調查，其調查之範圍如何，
    被上訴人既已於判決內論述其何以作此判斷之心證理由，即
    不得任意指摘其違法。從而，上訴人主張被上訴人係濫用審
    判獨立，不法逾權引用證據云云，自非可採。
五、綜上，被上訴人既無濫用審判獨立，不法逾權引用證據之行
    為，自無侵害上訴人權利可言。從而，上訴人依據民法第18
    6 條之規定，請求被上訴人連帶給付110,000 元，及自追加
    訴之聲明狀繕本送達被告翌日止至清償日止，按年息百分之
    5 計之利息，即屬無據，應予駁回。
六、據上論結，本件上訴為無理由，依民事訴訟法第436 條之1
    第3 項、第449 條第1 項、第385 條第1 項前段、第78 條
    ，判決如主文。
中    華    民    國    97    年    2    月    29     日
                  民事第一庭審判長法官   朱玲瑤
                                  法官   黃宏欽
                                  法官   陳宛榆
不得上訴
中    華    民    國    97    年    2    月    29     日
                                書記官   陳掌珠


司法院資訊處製作；財團法人民間司法改革基金會備份。
